最高法院刑事判決　　　　　　九十四年度台上字第二二三八號
　　上　訴　人　甲○○
　　　　　　　　　　　　巷16.
上列上訴人因偽證案件，不服臺灣高等法院中華民國九十一年六
月十八日第二審更審判決（九十一年度上更(一)字第四０九號，起
訴案號：臺灣臺北地方法院檢察署八十七年度偵字第九０七三號
），提起上訴，本院判決如下：
    主  文
原判決撤銷，發回臺灣高等法院。
    理  由
本件原判決認定上訴人甲○○於民國八十六年五月十六日下午二
時四十分許，乘坐友人王舒瑜（王舒瑜過失傷害部分業經臺灣臺
北地方法院判處拘役五十日確定）騎乘之車號ＤＰＦ－０七六號
機車，沿臺北縣新店市○○街，由新店市往臺北行駛，行經該街
四五號前，王舒瑜因過失未與前方同向由林玫燕所騎乘之車牌Ｑ
ＬＫ－三四二號輕型機車保持安全之距離，致煞車不及，自後追
撞林玫燕騎乘之機車。詎上訴人於臺灣臺北地方法院檢察署八十
六年度偵字第一九一六０號王舒瑜過失傷害一案為證人，竟於八
十六年九月十日檢察官偵查時，供前具結而虛偽陳稱：「我們與
林玫燕之機車是平行，手把勾住，林玫燕才跌倒」，而就案情有
重要關係之事項為虛偽之陳述等情。因將第一審以偽證罪名，論
處上訴人有期徒刑四月，緩刑二年之判決撤銷，改判論處上訴人
證人，於檢察官偵查時，於案情有重要關係之事項，供前具結，
而為虛偽陳述罪刑（處有期徒刑四月），固非無見。
惟查：（一）法院對於具備緩刑條件之刑事被告，認為以暫不執
行刑罰為適當者，得宣告緩刑，為刑法第七十四條所明定，至於
暫不執行刑罰之是否適當，則由法院就被告有無再犯之虞，及能
否由於刑罰之宣告而策其自新等一切情形，依其自由裁量定之，
與犯罪情節是否可原，並無關係。原判決撤銷第一審認上訴人經
此教訓，應知警惕，當無再犯之虞，而併諭知上訴人緩刑二年之
判決，改論處上訴人有期徒刑四月，係以上訴人案發後態度不良
，毫無悔意，且其證言足以影響偵查、審判中對案情事實判斷之
正確性，損害司法之威信等情，為其考量因素，然上訴人案發後
態度如何，乃犯罪後態度之問題，其偽證犯行，影響偵審正確性
，損害司法威信，係犯罪所生損害之問題，俱與上訴人有無再犯
之虞，及能否由於刑罰之宣告而策其自新無關，原判決未說明憑
何認定上訴人有再犯之虞，遽以上開理由撤銷第一審併諭知上訴
人緩刑二年之判決，有理由不備之違法。（二）刑法第一百六十
八條之偽證罪，以於案情有重要關係之事項，故意為虛偽之陳述
為構成要件，如非於案情有重要關係之事項，故意為虛偽之陳述
，固與該條規定不合，即對於案情有重要關係之事項，所述雖有
不實，但若非出於故意，亦難以偽證罪論。上訴人於臺灣臺北地
方法院檢察署八十六年度偵字第一九一六０號王舒瑜過失傷害一
案作證時，雖供前具結證稱：「我們與林玫燕之機車是平行，手
把勾住，林玫燕才跌倒」。惟告訴人林玫燕於偵查中已供稱：「
（問：妳車子後面有什麼損害﹖）沒有損害」（見偵查卷第十九
頁背面），其在警局就本件車禍發生原因，復供稱：「王舒瑜騎
乘車號ＤＰＦ－０七六號輕機車，由左後方欲超車不成，致追撞
我騎乘機車之後輪」（見偵一九一六０號卷第十頁）。若原判決
採為判決基礎之臺灣省車輛行車事故覆議鑑定委員會（88）（5
）（12）交覆字第872039號函記載: 「王機車（ＤＰＦ－０七六
）係在林機車左後方同向行駛，故王舒瑜駕駛輕機車，跨越分向
限制線行駛，由後擦撞右前行駛林機車左側肇事之可能性比較大
」（見第一審卷第四四頁），確屬可採。則本件行車事故，因係
王舒瑜駕駛機車，欲超車致擦撞林玫燕騎乘機車之左側造成。以
上訴人跨坐在王舒瑜騎乘機車之後座，於超車二車發生擦撞之瞬
間，其認係因王舒瑜騎乘機車之手把，勾到林玫燕機車手把而肇
事，有無可能係出於依憑瞬間感覺產生之誤認﹖關係上訴人是否
有偽證之故意，自應詳加查證根究明白。（三）有罪判決書之事
實一欄，為判斷其適用法令當否之準據，法院應將依職權認定與
論罪科刑有關之事實，翔實記載，然後於理由內逐一說明其憑以
認定之證據，並使事實認定與理由說明，互相適合，方為合法。
倘事實認定與理由說明，不相一致，或事實與理由欄內之記載，
前後不符，按諸刑事訴訟法第三百七十九條第十四款後段規定，
均屬判決理由矛盾之當然違背法令。原判決採為判決基礎之臺灣
省車輛行車事故覆議鑑定委員會（88）（5）（12）交覆字第872
039 號函記載：「王機車（ＤＰＦ－０七六）係在林機車左後方
同向行駛，故王舒瑜駕駛輕機車，跨越分向限制線行駛，由後擦
撞右前行駛林機車左側肇事之可能性比較大」，如若無誤，則王
舒瑜駕駛之機車，乃自後方擦撞林玫燕騎乘機車之左側，並非自
後追撞。此與原判決事實認定：「王舒瑜因過失未與前方同向由
林玫燕所騎乘之車牌ＱＬＫ－三四二號輕型機車保持安全距離，
致煞車不及，自後追撞林玫燕騎乘之機車」，顯然牴觸，自屬判
決理由矛盾。再依卷附道路交通事故調查報告表所附之現場圖，
林致燕騎乘之機車遭撞後，係往左方偏向來車車道（見偵一九一
六０號卷第八頁），若王舒瑜騎乘之機車，係自後方擦撞林玫燕
騎乘機車之左側，林致燕騎乘之機車，左側經擦撞時，有無向左
方偏之可能？關係上開鑑定結論，可否執為不利於上訴人之認定
，仍待查明。以上，或係上訴意旨所指摘，或為本院得依職權調
查之事項，應認原判決仍有撤銷發回更審之原因。
據上論結，應依刑事訴訟法第三百九十七條、第四百零一條，判
決如主文。
中　　華　　民　　國　九十四　年　　四　　月　二十九　日
                      最高法院刑事第一庭
                          審判長法官  施　文　仁
                                法官  林　永　茂
                                法官  蕭　仰　歸
                                法官  林　茂　雄
                                法官  林　立　華
      本件正本證明與原本無異
                                      書  記  官
中　　華　　民　　國　九十四　年　　五　　月　　五　　日
                                                      Ｅ
